【裁判字號】    99,家訴,122
【裁判日期】    991214
【裁判案由】    宣告改用分別財產制
【裁判全文】
臺灣臺南地方法院民事判決             99年度家訴字第122號
原      告  台新國際商業銀行股份有限公司
法定代理人  吳清文
訴訟代理人  胡祐彬
            陳倩如
被      告  張詠勝
            韓詠瑜
上列當事人間請求宣告分別財產制事件，本院於民國99年11月30
日言詞辯論終結，判決如下：
    主      文
被告張詠勝與被告韓詠瑜應改用夫妻分別財產制。
訴訟費用新臺幣參仟元由被告負擔。
    事實及理由
一、原告主張：被告張詠勝與被告韓詠瑜間為夫妻關係，迄未訂
    立夫妻財產制契約。原告與被告張詠勝間之強制執行事件，
    業據本以99年度司執字第5390號債權憑證在案，惟債務人迄
    今尚未清償完畢，計尚欠原告本金209,032元及自96年1月24
    日起至清償日止，按年息百分之9.5計算之利息。因被告張
    詠勝積欠原告債務，經原告聲請強制執行未能受償，亦無可
    供扣押之財產，爰依民法第1011條訴請宣告被告張詠勝與被
    告韓詠瑜間之夫妻財產制改用分別財產制等語，並聲明如主
    文所示。
二、被告方面：
  (一)被告張詠勝部分：此為婚前所欠債務，被告韓詠瑜於結婚時
    並不知情等語，並聲明：駁回原告之訴。
  (二)被告韓詠瑜部分：被告韓詠瑜確實不知情等語，並聲明：駁
    回原告之訴。
三、兩造不爭執事項：
  (一)被告二人現婚姻關係仍存續中，且未以契約訂立夫妻財產制
    ，應以法定財產制為其夫妻財產制。
  (二)被告張詠勝尚積欠原告209,032元及自96年1月24日起至清償
    日止按年息百分之9.5計算之利息及執行費1,272元之債務，
    現已無財產足供清償。
  (三)原告以99年度司執字第5390號案件執行被告張詠勝所有財產
    ，因被告張詠勝被告現無財產可供執行，致未能執行，而核
    發南院龍99司執廉字第5390號債權憑證。
四、得心證之理由：
  (一)按夫妻未以契約訂立夫妻財產制者，除本法另有規定外，以
    法定財產制為其夫妻財產制，民法第1005條定有明文。次按
    債權人對於夫妻一方之財產已為扣押，而未得受清償時，法
    院因債權人之聲請，得宣告改用分別財產制，民法第1011條
    亦規定甚明。而所謂未得受清償，包括全無可扣押之物或所
    扣押之物數量不足及所扣押之財產不足清償該為扣押之債權
    人債權等情形，最高法院89年度台上字第854號判決可資參
    照。此法條立法意旨，乃為貫徹物權法定主義及保護交易安
    全，同時避免夫妻藉登記夫妻財產制之方式，逃避債權人之
    強制執行。
  (二)兩造為夫妻，婚姻關係仍存續中，婚後並未辦理夫妻財產制
    登記，應以法定財產制為夫妻財產制，而被告張詠勝積欠原
    告債務，前經本院以99年度司執字第5390號給付票款強制執
    行事件，經執行被告張詠勝之存款債權無效果，致原告全未
    受償，而核發債權憑證，其債權金額為209,032元，及自96
    年1 月24日起至清償日止，按年息百分之9.5計算之利息暨
    違約金，業如前述，且有本院99年度司執字第5390號債權憑
    證、戶籍謄本、本院99年2月4日99年度執廉字第5390號債權
    憑證、國稅局財產及所得資料清單為證，復經本院調閱被告
    之戶籍資料查詢結果、本院登記處夫妻財產制契約登記簿查
    詢回函、前開執行卷宗核閱無誤，被告亦不爭執，前開事實
    堪予認定。
  (三)原告為被告張詠勝之債權人，經強制執行後，因被告張詠勝
    無財產可供執行，致原告之債權因而無法獲得清償，已如前
    述。是原告依前開民法第1011條規定，聲請宣告被告夫妻二
    人改用分別財產制，洵屬有據，應予准許。至於被告所辯皆
    無礙於原告提起本件訴訟，僅日後原告代位其債務人起訴請
    求分配剩餘財產有無理由而已，附此敘明。
五、本件訴訟費用應由敗訴之被告負擔。經查，原告支出訴訟費
    用第一審裁判費新臺幣3,000元，應由被告負擔，爰確定如
    主文第2項所示。
六、據上論結：本件原告之訴為有理由，依民事訴訟法第78條、
    第85條第1項、第87條第1項，判決如主文。
中    華    民    國    99    年    12    月    14    日
                      家事法庭    法  官  郭貞秀
以上正本係照原本作成。
如對本判決上訴，須於收受判決正本送達後20日內向本院提出上
訴狀，並繳納上訴費及附具繕本。
中    華    民    國    99    年    12    月    14    日
                                  書記官  鄭隆慶

司法院資訊處製作；財團法人民間司法改革基金會備份。
